【裁判字號】    95,易,1231
【裁判日期】    950628
【裁判案由】    詐欺
【裁判全文】
臺灣臺中地方法院刑事判決              95年度易字第1231號
公  訴  人  臺灣臺中地方法院檢察署檢察官
被      告  丙○○
                    國民
上列被告因詐欺案件，經檢察官提起公訴（九十四年度偵字第一
九五三四號），本院合議庭裁定改以簡式審判程序審理，判決如
下：
    主  文
丙○○幫助意圖為自己不法之所有，以詐術使人將本人之物交付
，處有期徒刑月，如易科罰金，以佰元折算壹日。
    犯罪事實
一、丙○○明知郵局帳戶之存摺及金融卡係供自己使用之重要理
    財工具，關係個人財產、信用之表徵，且可預見存摺、提款
    卡及其密碼如交予他人使用，而未加以闡明正常用途，極易
    被利用為與財產有關之犯罪工具，竟不顧他人可能遭受財產
    上損害之危險，而基於縱若其郵局帳戶被利用作為詐欺取財
    之用，並不違背其本意之幫助犯意，先於民國九十四年六月
    二十日，至南投縣草屯郵局申辦其前於八十一年十二月二十
    一日，所申請設立局號：○四○一一○之○號、帳號：○七
    七二三○之一號帳戶之電話語音服務，嗣於取得電話語音服
    務密碼後，再於同年七月一日，向臺中市漢口郵局申請核發
    前開郵局帳戶之晶片金融卡後，即於同年月十三日前某日，
    在臺中市逢甲商圈某網路咖啡店，將其前開郵局帳戶之存摺
    、印章、晶片金融卡及密碼交付予某姓名年籍不詳綽號「小
    五」之成年友人使用，而容任「小五」使用其前開郵局帳戶
    遂行詐欺取財之犯罪。而「小五」取得丙○○上開郵局帳戶
    之存摺、晶片金融卡後，即自同年六月十一日起，基於意圖
    為自己不法所有之詐欺取財犯意，陸續撥打電話給甲○○，
    並對甲○○佯稱其係道富投資公司之市場調查員，該公司目
    前有一成立技安啟智學院之籌募善款投資專案，如參加該投
    資專案，不僅可以做善事，還可以投資獲利等語，致甲○○
    信以為真，而陷於錯誤，乃依該成年男子之指示，在同年月
    十三日下午一時十七分許，在臺中縣太平市宜欣郵局，將新
    臺幣（下同）七萬三千元匯入丙○○前開郵局帳戶中。丙○
    ○嗣發覺受騙上當，乃報警處理，經警將丙○○上開郵局帳
    戶列為警示帳戶後，丙○○於同年八月十一日下午一時五十
    分許，至臺中市○○區○○路三一八號郵政總局福安郵局，
    欲辦理補發存摺手續時，經該郵局人員通知警員到場，而查
    獲丙○○。
二、案經臺中市警察局第六分局報告臺灣臺中地方法院檢察署檢
    察官偵查起訴。
    理  由
一、訊據被告丙○○對於上揭犯罪事實均坦承不諱，且經證人即
    被害人甲○○於警詢時證述其因接獲詐騙電話，致匯款七萬
    三千元至被告前揭郵局帳戶等情綦詳，並有郵政國內匯款執
    據、被告前揭郵局帳戶之郵政存簿儲金立帳申請書、印鑑卡
    、客戶歷史交易清單、中華郵政股份有限公司南投郵局九十
    年十二月二十二日營字第○九四○二○一六六八號函及所附
    查詢金融卡變更資料、九十五年六月五日營字第○九五○二
    ○○七六二號函及所附郵政存簿儲金帳戶申請使用電話語音
    服務申請書影本各一份在卷足憑，足認被告之自白與事實相
    符，而堪以採信。衡諸常情，任何人均可辦理郵局帳戶存摺
    使用，如無正當理由，實無借用他人存摺使用之理，而郵局
    存摺亦事關個人財產權益之保障，其專有性甚高，除非本人
    或與本人具親密關係者，難認有何理由可自由流通使用該存
    摺，一般人均有妥為保管及防止他人任意使用之認識，縱特
    殊情況偶需交付他人使用，亦必深入瞭解用途及合理性，始
    予提供，且該等專有物品如落入不明人士手中，而未加以闡
    明正常用途，極易被利用為與財產有關之犯罪工具，此為吾
    人依一般生活認知所易於體察之常識，而有犯罪意圖者，非
    有正當理由，竟徵求他人提供帳戶，客觀上可預見其目的，
    係供為某筆資金之存入，後再行領出之用，且該筆資金之存
    入及提領過程係有意隱瞞其流程及行為人身分曝光之用意，
    一般人本於一般認知能力均易於瞭解，尤其邇來因詐騙集團
    猖獗，報章媒體屢屢報導犯罪集團均以蒐購人頭帳戶作為其
    詐欺供被害人匯款之手段，政府並因而於電子或平面媒體廣
    為宣導防止民眾受騙，被告為智慮成熟之成年人，對此自應
    知之甚詳，是被告應可預見其將郵局帳戶之存摺、晶片金融
    卡及其密碼提供他人使用，將幫助他人實施詐欺取財犯罪，
    但仍不問緣由即將其郵局帳戶存摺、晶片金融卡及密碼交付
    予該自稱「小五」之不詳人士，顯具縱有人以其郵局帳戶實
    施詐欺取財之犯罪亦不違背其本意之幫助意思至明。綜上所
    述，本件事證明確，被告犯行堪以認定，應予依法論科。
二、查該自稱「小五」之不詳成年人士意圖為自己不法之所有，
    於如犯罪事實欄所載之時間，佯以成立技安啟智學院籌募善
    款之名義，邀約證人甲○○參加投資專案，致證人甲○○陷
    於錯誤，而匯款至被告前揭郵局帳戶，核其所為，係涉犯刑
    法第三百三十九條第一項之詐欺取財罪。而被告提供自己之
    郵局帳戶予「小五」，以作為詐欺取財之用，主觀上係以幫
    助他人犯罪之意思而參與構成要件以外之行為，核其所為，
    係犯刑法第三十條第一項前段、第三百三十九條第一項之幫
    助詐欺取財罪。被告幫助「小五」意圖為自己不法之所有，
    以詐術使人將本人之物交付，為從犯，應依刑法第三十條第
    二項之規定減輕其刑。爰審酌被告不問緣由即提供郵局帳戶
    供他人非法使用，使犯罪難以查緝，等同助長犯罪，行為殊
    屬不當，且證人甲○○被害金額非低，而被告迄未與證人甲
    ○○達成和解，並賠償其損害，惟念其並未實際參與詐欺取
    財之行為，可非難性較輕，復未因而獲利，且終於本院準備
    程序時坦認犯行，足見仍有認錯悔過之意，態度尚佳等一切
    情狀，量處如主文所示之刑，並諭知易科罰金之折算標準，
    以示懲儆。
據上論斷，應依刑事訴訟法第二百七十三條之一第一項、第二百
九十九條第一項前段，刑法第三十條第一項前段、第二項、第三
百三十九條第一項、第四十一條第一項前段，罰金罰鍰提高標準
條例第一條前段、第二條，判決如主文。
本案經檢察官乙○○到庭執行職務。
中    華    民    國    95    年     6    月    28    日
                    刑事第三庭  法  官  郭 妙 俐
上正本證明與原本無異。
如不服本判決，應於判決送達後十日內向本院提出上訴狀，上訴
於臺灣高等法院臺中分院( 須附繕本 )。
                                書記官  陳 玉 芬
中    華    民    國    95    年    6     月    28    日
附錄本案論罪科刑法條全文
刑法第三十條
幫助他人犯罪者，為從犯。雖他人不知幫助之情者，亦同。
從犯之處罰，得按正犯之刑減輕之。
刑法第三百三十九條
意圖為自己或第三人不法之所有，以詐術使人將本人或第三人之
物交付者，處五年以下有期徒刑、拘役或科或併科一千元以下罰
金。
以前項方法得財產上不法之利益或使第三人得之者亦同。
前二項之未遂犯罰之。


司法院資訊處製作；財團法人民間司法改革基金會備份。
